【裁判字號】    90,訴,1264
【裁判日期】    901210
【裁判案由】    偽造文書等
【裁判全文】
臺灣板橋地方法院刑事判決                          九十年度訴字第一二六四號
    公  訴  人  臺灣板橋地方法院檢察署檢察官
    被      告  丙○○
                乙○○
右列被告因偽造文書等案件，經檢察官提起公訴（九十年度偵字第六五九二號），本
院判決如左：
    主  文
丙○○共同連續幫助納稅義務人，以不正當之方法逃漏稅捐，處有期徒刑伍月，如易
科罰金，以佰元折算壹日。
乙○○共同連續幫助納稅義務人，以不正當之方法逃漏稅捐，處有期徒刑陸月，如易
科罰金，以佰元折算壹日。
    事  實
一、丙○○、乙○○二人夥同甲○○（另案經台灣高等法院判決有罪確定）基於意圖
    幫助他人逃漏稅捐之概括犯意連絡，均無設置公司實際營業之本意，甲○○竟同
    意以其名義將身分證交予丙○○、乙○○等人，於民國八十六年四月十二日向臺
    灣省建設廳聲請登記、成立「建俊企業有限公司」（以下簡稱建俊公司），並於
    同年月二十五日向臺北縣政府聲請准予設立登記並核發營利事業登記證，將明知
    不實事項使登載於公務員職務掌管之公文書，並由乙○○實際操作公司，再向臺
    北縣稅捐稽徵處申請使用統一發票後，即以「虛進虛出」（即並無進貨事實，卻
    取得其他公司、行號所開立之統一發票《此類統一發票以下簡稱甲種發票，該等
    發票所含之營業稅額，就建俊公司而言，即所謂之進項稅額》，供作建俊公司之
    進項憑證，據以扣抵建俊公司應納之營業稅額【即銷項稅額減進項稅額後之餘額
    】；並無銷貨事實，卻開立統一發票《此類統一發票以下簡稱乙種發票，該等發
    票所含之營業稅額，就建俊公司而言，即所謂之銷項稅額》於其他公司、行號，
    供作其他公司、行號之進項憑證，俾幫助其他公司、行號，扣抵渠等應納之營業
    稅額）之不正當方法，自八十六年六月二日起至八十七年八月底止，明知並無銷
    售事實，仍連續虛偽開立其業務上所掌之統一發票共達七十八張（銷售額計達新
    台幣《下同》四千二百十九萬三千三百七十四元，營業稅額合計二百十萬九千六
    百七十元），分別交與柱昶企業有限公司、平衡工程有限公司、浩生興業有限公
    司、傳生營造公司、銘鋒營造廠有限公司等至少二十四家公司，提供柱昶企業有
    限公司等至少二十四家公司充作該等公司各該期營業稅之進項憑證，幫助柱昶企
    業有限公司等至少二十四家公司，得以短漏各該期應納營業稅額，計達二百十萬
    九千六百七十元，此足生損害於稅捐稽徵機關對於營業稅課徵之正確性及公平性
    。
二、案經台北縣稅捐稽徵處函請臺灣板橋地方法院檢察署檢察官偵查起訴。
    理  由
一、訊據被告丙○○、乙○○均矢口否認有何行使業務上登載不實文書及幫助逃漏稅
    捐之犯行。被告丙○○辯稱：伊係承包被告乙○○之板模工程，甲○○在工地幫
    忙煮飯，甲○○之身分證影本係伊拿給被告乙○○，伊不知甲○○之身分證被拿
    去當作建俊公司負責人云云；被告乙○○則辯稱：甲○○之身分證影本係被告丙○○拿來給伊作為報稅用的，伊將甲○○之身分等資料交與其合夥人陳書昇（現
    已死亡），是陳書昇拿甲○○之身分證去開建俊公司，伊不知情等語。惟查：
（一）證人甲○○於檢察官訊問時坦承建俊公司向台北縣政府聲請核發營利事業登記
      證時，所填載之「營利事業統一發證設立登記申請書」營業項目欄中「甲○○
      ９０８０５８」之簽名確其簽名，而該申請書所附之身分證影本，亦經檢察官
      當庭勘驗係其身分證無誤（見八十九年三月十三日偵訊筆錄），且建俊公司係
      於八十六年四月十二日經核准設立登記，其登記之負責人係被告甲○○，有建
      俊公司之設立登記事項卡、經濟部公司執照影本各一件附於偵查卷可稽。至證
      人甲○○嗣雖本院另案（九十年度易字第一一五六號）審理時供稱：其原係任
      職於保險公司擔任招攬保險業務之工作，於八十六年間，其影印國民身分證交
      予丙○○，本欲拉保險使用，嗣丙○○將其國民身分證影本轉交乙○○，其不
      知乙○○持其身分證之用途，其於建俊公司設立登記時，並未前往蓋章，亦未
      以建俊公司負責人名義承租房屋，租賃契約書上「甲○○」之簽名並非其所親
      簽，印章亦非其所有等語（見該案九十年四月二十四日審判筆錄）；惟其於本
      院調查時改稱：伊拿身分證給被告丙○○，丙○○說要報工資，伊當時在工地
      幫忙煮飯云云，並進而證稱：「營利事業統一發證設立登記申請書」營業項目
      欄中簽署之「甲○○」是由被告丙○○帶其去另一個地方簽名的，丙○○說伊
      之身分證交給乙○○等語（均見本院九十年十月八日訊問筆錄），由是觀之，
      證人甲○○既自承於聲請核發營利事業登記證時，在「營利事業統一發證設立
      登記申請書」之營業項目欄中簽名「甲○○」，並經檢察官勘驗確無訛，是以
      當知悉其身分證影本係作為設立「建俊公司之用」，且甲○○亦自承曾從事拉
      保險工作，依社會一般經驗法則判斷，其簽名在法律之責任如何理應十分清楚
      ，自不得諉為不知情，抑有進者，證人甲○○雖辯稱為招攬保險（或申報薪資
      之用）之目的而提供身分證影本資料，並無虛設「建俊有限公司」之直接故意
      ，然竟由被告丙○○帶同親自前往特定地點在相關申請書上簽名認證，在客觀
      上即有虛設公司之間接故意甚明。
（二）被告乙○○曾於民國八十九年六月二十日出具證明書、切結書各一份，內容記
      載略以：「甲○○於八十六年三月間，身分證影本於台北縣泰山鄉○○路○段
      三五一巷三六號處，繳給鋁台企業有限公司乙○○報工資使用」、「甲○○於
      八十六年三月間，身分證影本於台北縣泰山鄉○○路○段三五一巷三六號處，
      繳給鋁台企業有限公司乙○○報工資使用，卻不當使用成建俊企業有限公司之
      人頭負責人」，有證明書、切結書影本各一紙在卷可參，並經被告乙○○於本
      院供承屬實，其內容並未敘及「伊有將證人甲○○之身分證影本交予其合夥人
      陳書昇，係由陳書昇將甲○○之身分證用作建俊公司負責人」之事，足見被告
      乙○○將甲○○之身分證影本用作申請設立之建俊公司人頭負責人甚明。況被
      告乙○○復陳稱：陳書昇已於八十八年間死亡等語（見本院九十年九月三日訊
      問筆錄），此益徵被告乙○○顯係事後圖卸之詞，不足採信。另參酌被告丙○○除將證人甲○○之身分證影本交予被告乙○○，並帶同甲○○前往特定地點
      在上開「營利事業統一發證設立登記申請書」營業項目欄中簽署「甲○○」本
      人之姓名，更足徵證人甲○○有虛設行號「建俊公司」，而任由被告丙○○、
      乙○○等人不實開立發票，幫助逃漏營業稅之情，渠等三人有犯意聯絡及行為
      分擔，顯而易見。
（三）建俊公司以「虛進虛出」（即並無進貨事實，卻取得其他公司、行號所開立之
      統一發票《此類統一發票以下簡稱甲種發票，該等發票所含之營業稅額，就建
      俊公司而言，即所謂之進項稅額》，供作建俊公司之進項憑證，據以扣抵建俊
      公司應納之營業稅額【即銷項稅額減進項稅額後之餘額】；並無銷貨事實，卻
      開立統一發票《此類統一發票以下簡稱乙種發票，該等發票所含之營業稅額，
      就建俊公司而言，即所謂之銷項稅額》於其他公司、行號，供作其他公司、行
      號之進項憑證，俾幫助其他公司、行號，扣抵渠等應納之營業稅額）之不正當
      方法，自八十六年六月二日起至八十七年八月底止，明知並無銷售事實，仍連
      續虛偽開立其業務上所掌之統一發票共達七十八張，分別交與柱昶企業有限公
      司、平衡工程有限公司、浩生興業有限公司、傳生營造公司、銘鋒營造廠有限
      公司等至少二十四家公司，提供柱昶企業有限公司等至少二十四家公司充作該
      等公司各該期營業稅之進項憑證等情，亦經台北縣稅捐稽徵處刑事案件移送書
      、台北市稅捐稽處八十九年北市稽核甲字８９００１９２９００號函及附表各
      乙份，及台北縣稅捐稽徵處建俊公司「專案申請調檔統一發票查核名冊」、「
      專案申請調檔統一發票查核清單」影本各一份在卷可參。再者，台灣高等法院
      於另案（八十九年度上易字第一一五六號）審理中向台北縣政府稅捐稽徵處函
      查「建俊公司」發票開立情形，經函覆稱：「建俊公司」開立不實發票稅額為
      四千二百十九萬三千三百七十四元，幫助逃漏營業稅額合計二百十萬九千六百
      七十元，有台北縣稅捐稽徵處於九十年七月二十三日以九十年北稅消字第一○
      八六八五號函及所附附件影本在卷可稽（原函太懋工程股份有限公司資料重複
      ，予以剔除），並經本院調閱該另案全卷查明屬實。據此，足見起訴書所載：
      「銷售額計達四千三百十九萬九千零四十四元，營業稅額合計二百十五萬九千
      九百五十四元」，應屬錯誤，並此敘明。
（四）此外，另有營業商號使用統一發票申請書、營利事業登記查簽表、台北縣政府
      營利事業登記案件聯合作業審查核准通知書、營利事業統一發證設立登記申請
      書、甲○○身分證影本、建俊公司公司章程、經濟部公司執照、建俊公司設立
      登記事項卡、股東名簿、房屋租賃契約書影本等件在卷足憑。事證明確，被告
      丙○○、乙○○之犯行，均堪認定，依法應予論科。
二、核被告丙○○、乙○○之所為，均係犯刑法第二百十六條、第二百十五條之行使
    業務登載不實文書罪及稅捐稽徵法第四十三條第一項規定之幫助納稅義務人以詐
    術或不正當方法逃漏稅捐等罪，又被告等於業務上之文書為不實之登載，復持之
    行使交付他人，其低度不實登載之行為，已為高度之行使行為所吸收，故均不另
    論罪。被告丙○○、乙○○與證人甲○○間，互有犯意聯絡及行為分擔，皆為共
    同正犯。被告等二人先後多次行使業務登載不實文書及稅捐稽徵法第四十三條第
    一項之幫助納稅義務人以詐術或不正當方法逃漏稅捐之犯行，各時間緊接，罪名
    及犯罪構成要件均屬相同，顯係基於概括犯意為之，均為連續犯，各依刑法第五
    十六條之規定，應以一罪論並加重其刑。又被告等所犯上開行使業務登載不實文
    書及稅捐稽徵法第四十三條第一項等二罪間有方法與結果之牽連關係，依刑法第
    五十五條規定，從較重之稅捐稽徵法第四十三條第一項處斷。爰審酌被告等二人
    幫助公司逃漏營業稅金額頗鉅，嚴重影響國家稅收，並參酌被告等犯罪之動機、
    目的、手段及犯罪後之態度等一切情狀，各量處如主文所示之刑。又被告二人行
    為後原刑法第四十一條之規定：「犯最重本刑為三年以下有期徒刑之刑之罪，而
    受六月以下有期徒刑或拘役之宣告，因身體、教育、職業或家庭之關係或其他正
    當事由，執行顯有困難者，得以一元以上三元以下折算一日，易科罰金。」，已
    於九十年一月四日經修正為刑法第四十一條第一項，該規定為：「犯最重本刑為
    五年以下有期徒刑之刑之罪，而受六月以下有期徒刑或拘役之宣告，因身體、教
    育、職業或家庭之關係或其他正當事由，執行顯有困難者，得以一元以上三元以
    下折算一日，易科罰金。但確因不執行所宣告之刑，難收矯正之效，或難以維持
    法秩序者，不在此限。」，並於同年月十日經總統公布施行，經新舊法比較結果
    ，修正後之新法對被告易科罰金之宣告並不生影響，爰均適用裁判之新法諭知易
    科罰金之折算標準，以示懲儆。
據上論斷，應依刑事訴訟法第二百九十九條第一項前段，稅捐稽徵法第四十三條第一
項，刑法第十一條前段、第二條第一項前段、第二十八條、第五十六條、第二百十五
條、第二百十六條、第五十五條、第四十一條第一項前段，罰金罰鍰提高標準條例第
一條前段、第二條，判決如主文。
本案經檢察官謝岳龍到庭執行職務。
中      華      民      國    九十      年     十二     月       十     日
                                  台灣板橋地方法院刑事第四庭
                                        法  官  劉  大  衛
右正本證明與原本無異。
如不服本判決，應於判決送達後十日內向本院提出上訴狀
                                        書記官  蕭  興  南
中      華      民      國      九十      年      十二    月   十七     日
附錄本案論罪科刑法條全文
刑法第二百一十六條
行使第二百十條至第二百十五條之文書者，依偽造、變造文書或登載不實事項或使登
載不實事項之規定處斷。
刑法第二百一十五條
從事業務之人，明知為不實之事項，而登載於其業務上作成之文書，足以生損害於公
眾或他人者，處三年以下有期徒刑、拘役或五百元以下罰金。
稅捐稽徵法第四十三條
教唆或幫助犯第四十一條或第四十二條之罪者，處三年以下有期徒刑、拘役或科新台
幣六萬元以下罰金。
稅務人員、執行業務之律師、會計師或其他合法代理人犯前項之罪者，加重其刑至二
分之一。
稅務稽徵人員違反第三十三條規定者，除觸犯刑法者移送法辦外，處一萬元以上五萬
元以下罰鍰。


司法院資訊處製作；財團法人民間司法改革基金會備份。
